【裁判字號】    89,訴,545
【裁判日期】    891103
【裁判案由】    公共危險
【裁判全文】
台灣基隆地方法院刑事判決                          八十九年度訴字第五四五號
    公  訴  人  台灣基隆地方法院檢察署檢察官
    被      告  丁○○
    指定辯護人  乙○○  本院公設辯護人
右列被告因公共危險案件，經檢察官提起公訴（八十九年度偵字第二０一０號），本
院判決如左：
    主      文
丁○○無罪。
    理      由
一、公訴意旨略以：被告丁○○於民國八十九年三月六日凌晨二時許，在基隆市○○
    區○○街二００號二樓之住處，企圖自殺，乃將家用瓦斯桶搬入房間內，逸放瓦
    斯，隨即開燈引爆，致該處發生氣爆，燒燬房間內之床舖等物器，致生延燒其他
    房間之公共危險；被告並因而全身受到百分之五十五燒傷及二─三度吸入性灼傷
    ，因認被告涉有刑法第一百七十四條第二項之放火罪嫌云云。
二、公訴人認為被告涉有前述犯行，係以公訴事實業據被告坦承不諱，核與證人即其
    子丙○○、其妻戊○○○所述情節相符，並有基隆市消防局八十九年四月二十五
    日基消教字第八九一六九三號函所附火災原因調查報告書在卷可稽云云，而為其
    論據。
三、訊據被告對於瓦斯爆炸致該房屋部分燒燬之事實固坦承不諱，惟矢口否認其有放
    火之犯行，辯稱：其搬瓦斯桶進入臥室，再打開開關欲自殺，嗣因難耐瓦斯之臭
    ，覺得痛苦而衝往浴室，準備沖水，不知打開浴室電燈開關時，會發生瓦斯爆炸
    等語。
四、按犯罪事實應依證據認定之，無證據不得推定其犯罪事實，刑事訴訟法第一百五
    十四條定有明文。其次，在證據法則上，即證據資料尚有對被告有利之存疑時，
    如無法依客觀方法排除此項合理之可疑時，依「罪疑利益歸被告原則」，不得以
    此項證據資料作為有罪判決之依據。再者，認定被告有罪之事實應憑證據；如未
    能發現相當之證據，或證據不足以證明，自不能以推測或擬制之方法，以為裁判
    之基礎；且認定事實所憑之證據，其為訴訟上之證明，須達於通常一般人均不致
    有所懷疑，而得確信其為事實之程度者，始得據為有罪之認定；倘其證明尚未達
    到此一程度，而有合理之懷疑存在時，尚難為有罪之認定基礎；苟積極證據不足
    為不利於被告事實之認定時，即應為有利於被告之認定，更不必有何有利之證據
    （最高法院三十年上字第八一六號、四十年台上八六號、七十六年台上字第四九
    八六號判決參照）。徵諸被告既無自證己罪之義務，更無自證無罪之義務，此乃
    當然之法理。經查：該處係被告向屋主甲○○所承租，被告因病纏身又發生車禍
    ，常表示要自殺；當晚即六月三日凌晨零時三十分許，被告趁其妻戊○○○上班
    尚未歸來，以委託購物為由，支開其子丙○○後，將陽台之瓦斯桶搬入臥室，準
    備自殺等情，固經證人戊○○○及丙○○一致陳明；惟被告究係故意點火，或係
    失火即過失引火，或係欠缺故意及過失之致生火災，有無逸漏氣體之問題，涉及
    犯罪是否成立以及法條應否變更之問題。此為本案之關鍵。對此，觀之證人丙○
    ○陳稱其係自臥室之浴室將被告拉出，核與被告所供其衝往浴室準備沖水之情相
    符；再觀之卷附火災調查報告書所附摘要之現場圖及其第十二張至第十六張照片
    ，該瓦斯桶確在臥室之床舖旁邊，離臥室之廁所較遠；而其現場勘查紀錄及原因
    判斷表上，亦記載彈簧床旁遺留十六公斤瓦斯桶一桶，其開關業已燒燬，並無瓦
    斯殘留等情，可見被告係坐於床邊而打開瓦斯桶，以吸瓦斯之方式進行自殺，嗣
    因呼吸痛苦而衝往浴室準備沖水無疑。準此，被告進入浴室之際，習慣性按下電
    燈開關，乃常人之正常反應；是其按開關無從評價為放火之構成要件行為；何況
    ，被告對於因打開開關會致生瓦斯爆炸，缺乏認識，亦無預見，更無能注意而不
    注意之情形，自無故意或過失之可言。至於被告既要自殺，無法期待其不打開瓦
    斯開關，基於期待可能性之觀點，本院認亦不生刑法第一百七十七條之漏逸氣體
    罪之問題。因此，被告之自殺而引發本件火災，無從依任何放火罪加以處罰，亦
    無從變更法條而改依失火罪或漏逸氣體罪加以處罰。綜上，並無任何積極證據足
    以證明被告有犯罪行為，揆諸前述規定，不能證明被告犯罪，自應為其無罪之諭
    知。
五、據上論斷，應依刑事訴訟法第三百零一條第一項而判決如主文。
本案經檢察官周慶華到庭執行職務。
中      華      民      國    八十九    年      十一    月      三      日
                                    台灣基隆地方法院刑事庭
                                        法  官  陳  志  祥
右正本證明與原本無異。
如不服本判決，應於送達後十日內，向本院提出上訴狀。
中      華      民      國    八十九    年      十一    月      三      日
    書記官  陸  清  敏


司法院資訊處製作；財團法人民間司法改革基金會備份。
